【裁判字號】    97,消債更,467
【裁判日期】    980213
【裁判案由】    更生程序
【裁判全文】
臺灣嘉義地方法院民事裁定           97年度消債更字第467號
聲  請  人  丙○○
代  理  人  丁○○
上列當事人聲請消費者債務清理事件，本院裁定如下：
    主  文
債務人丙○○（身分證統一編號：Ｚ000000000號）自民國九十八
年二月十三日十時起開始更生程序。
命本院司法事務官進行本件更生程序。
    理  由
一、按債務人不能清償債務或有不能清償之虞者，得依本條例所
    定更生或清算程序，清理其債務，消費者債務清理條例（下
    稱同條例）第3條定有明文。再按債務人與金融機構協商成
    立者，不得聲請更生或清算。但因不可歸責於己之事由，致
    履行顯有重大困難者，不在此限；本條例施行前，債務人依
    金融主管機關協調成立之中華民國銀行公會會員辦理消費金
    融案件無擔保債務協商機制與金融機構成立之協商，準用前
    項之規定；債務人無擔保或無優先權之債務總額未逾新台幣
    1200萬元者，於法院裁定開始清算程序或宣告破產前，得向
    法院聲請更生；法院開始更生程序之裁定，應載明其年、月
    、日、時，並即時發生效力，同條例第151條第5、6項，第
    42條第1項及第45條第1項亦定有明文。
二、本件債務人主張其有不能清償債務情事，前雖曾依金融主管
    機關協調成立之中華民國銀行公會會員辦理消費金融案件無
    擔保債務協商機制，與最大債權銀行萬泰商業銀行（下稱萬
    泰銀行）於民國95年5月25日成立協商，每月應償還新台幣
    （下同）2萬307元，惟實際收入減除協商金額之餘額無法支
    應基本生活，且其無擔保或無優先權之債務總額未逾1,200
    萬元，復未經法院裁定開始清算程序或宣告破產，爰向鈞院
    聲請更生等語。
三、經查，(一)債務人目前所積欠之銀行債務為162萬4,551元，及
    前曾與萬泰銀行達成協商，嗣於97年7月8日毀諾等情，有債
    權人清冊、萬泰銀行97年12月15日出具之陳報狀所附之協議
    書、無擔保債務還款計畫、協商客戶還款分配資料查詢及協
    商客服記錄可憑，應堪認定。(二)債務人任職於璉鐵機械工業
    股份有限公司，95、96年度薪資分別為40萬4,503元、49萬
    4,298元（均已扣除稅額），此有稅務電子閘門財產所得調
    件明細表在卷可憑，應堪信為真實，是債務人平均每月收入
    應為3萬7,450元。(三)債務人主張其每月必要支出為其膳食支
    出4,500元、交通支出2,000元、日常支出3,000元、醫療支
    出814元、乙○○（債務人之父）扶養費5,000元、丁○○（
    債務人之妻）扶養費5,000元、甲○○（債務人之女）1萬91
    7元。本院認為債務人就其個人必要支出，總計為1萬314
    元，與行政院主計處公告之96年度臺灣省每人最低生活費用
    9,509元僅805元差距，債務人稍微撙節支出，尚可支應，故
    認為債務人個人生活必要支出應為9,509元。債務人主張
    其父乙○○領有老人年金3,000元，並提出郵局存摺影本1份
    ，應為真實，而債務人有2位兄姐，其中，胞兄江福成為智
    障（有殘障手冊1份可憑），故債務人應與胞姐江愛珠共同
    扶養乙○○，乙○○每月生活費以9,000元計算，扣除老人
    年金，債務人每月應負擔3,000元。債務人主張配偶丁○
    ○患有心臟病（心室鬆脫），在家休養（見本院98年2月11
    日筆錄），並提出敏盛綜合醫院診斷證明書為證，應為真實
    ，又該診斷證明書記載「建議門診定期追蹤治療且不宜長時
    間工作」，應認丁○○無謀生能力，有受債務人扶養之必要
    ，故債務人每月支出丁○○扶養費5,000元，應屬合理。
    債務人之女甲○○之扶養費部分，本院認為1萬917元尚屬過
    高，應參酌96年度每人免稅額7萬7,000元，故每月基本生活
    費為6,417元。從而，債務人每月必要支出為2萬3,926元（
    計算式：9,509＋3,000＋5,000＋6,417＝23,926）(四)綜上，
    以本件債務人每月收入3萬7,450元，支付每月必要支出2萬
    3,926元，僅餘1萬3,524元，已不足清償依前揭協商所應給
    付之金額。是債務人主張其有不可歸責於己之事由，致履行
    前揭協商之清償方案顯有重大困難乙節，應可相信。此外，
    本件又查無債務人有同條例第6條第3項、第8條或第46條各
    款所定駁回更生聲請之事由存在，則債務人聲請更生，與法
    尚無不符，應予准許，並依同條例第16條第1項之規定命司
    法事務官進行本件更生程序。爰裁定如主文。
中    華    民    國    98    年    2     月    13    日
              民事第一庭    法      官  張鶴齡
上為正本係照原本作成。
本件不得抗告。
本裁定已於98年2月13日10時公告。
中    華    民    國    97    年    2     月    13    日
                            書  記  官  馮澤文


司法院資訊處製作；財團法人民間司法改革基金會備份。
